【裁判字號】    99,撤緩,25
【裁判日期】    990329
【裁判案由】    撤銷緩刑
【裁判全文】
臺灣臺南地方法院刑事裁定              99年度撤緩字第25號
聲  請  人  臺灣臺南地方法院檢察署檢察官
受  刑  人  甲○○
上列聲請人因受刑人詐欺案件（本院九十七年度易字第一八三三
號），聲請撤銷緩刑之宣告（九十八年度執他字第七六四號、九
十九年度執聲字第二六０號），本院裁定如下：
    主  文
聲請駁回。
    理  由
一、本件聲請意旨略以：受刑人因犯詐欺案件，經本院於民國九
    十八年三月十日以九十七年度易字第一八三三號刑事判決，
    判處有期徒刑三月，緩刑二年，於九十八年四月六日確定在
    案。又在緩刑期前即九十六年六月四日、九十六年七月十日
    故意更犯偽造文書罪，經本院於九十八年十二月三十一日以
    九十八年度簡字第二九０四號刑事判決，判處有期徒刑三月
    ，於九十九年二月八日確定。該受刑人所為，已合於刑法第
    七十五條之一第一項第一款（聲請書誤載為刑法第七十五條
    之一第一項第二款）所定得撤銷緩刑宣告之原因，爰依刑事
    訴訟法第四百七十六條規定聲請撤銷。
二、按「緩刑前因故意犯他罪，而在緩刑期內受得易科罰金之有
    期徒刑、拘役或罰金之宣告確定者」，足認原宣告之緩刑難
    收其預期效果，而有執行刑罰之必要者，得撤銷其宣告，刑
    法第七十五條之一第一項第一款定有明文。惟考其立法意旨
    略以：關於緩刑之撤銷，現行法第七十五條第一項固已設有
    二款應撤銷之原因；至得撤銷緩刑之原因，則僅於保安處分
    章內第九十三條第三項與撤銷假釋合併加以規定，體例上不
    相連貫，實用上亦欠彈性，爰參酌德國及奧地利現行立法例
    增訂得撤銷緩刑之原因，其中現行關於緩刑前或緩刑期間故
    意犯他罪，而在緩刑期內受得易科罰金之有期徒刑之宣告者
    ，列為應撤銷緩刑之事由，因認過於嚴苛，而排除第七十五
    條應撤銷緩刑之事由，移列至得撤銷緩刑事由，俾使「法官
    依被告再犯情節，而裁量是否撤銷先前緩刑之宣告」；其次
    ，如有前開事由，但判決宣告拘役、罰金時，可見行為人仍
    未見悔悟，有列為得撤銷緩刑之事由，以資彈性適用，爰於
    第一項第一款、第二款增訂之。且本條採用裁量撤銷主義，
    賦予法院撤銷與否之權限，特於第一項規定實質要件為「足
    認原宣告之緩刑難收其預期效果，而有執行刑罰之必要」，
    供作審認之標準。亦即於上揭「得」撤銷緩刑之情形，法官
    應依職權本於合目的性之裁量，妥適審酌被告所犯前後數罪
    間，關於法益侵害之性質、再犯之原因、違反法規範之情節
    是否重大、被告主觀犯意所顯現之惡性及其反社會性等情，
    是否已使前案原為促使惡性輕微之被告或偶發犯、初犯改過
    自新而宣告之緩刑，已難收其預期之效果，而確有執行刑罰
    之必要，此與刑法第七十五條第一項所定二款要件有一具備
    ，即毋庸再行審酌其他情狀，應逕予撤銷緩刑之情形不同，
    先予敘明。
三、經查：
（一）本案受刑人因犯幫助詐欺罪，經本院於九十八年三月十日
      以九十七年度易字第一八三三號刑事判決，判處有期徒刑
      三月，緩刑二年，於九十八年四月六日確定在案。又在緩
      刑期前即九十六年六月四日、九十六年七月十日故意更犯
      行使偽造私文書罪，經本院於九十八年十二月三十一日以
      九十八年度簡字第二九０四號刑事判決，判處有期徒刑三
      月，於九十九年二月八日確定等情，有臺灣高等法院被告
      前案紀錄表及上開判決各一份在卷可稽，是被告於緩刑前
      ，因故意犯他罪，而於緩刑期內受得易科罰金之有期徒刑
      宣告確定，堪以認定。
（二）受刑人除上開二判決所認定之犯罪事實外，別無其他前科
      ，又其所犯幫助詐欺罪，係將其所有之金融帳戶交付予詐
      騙集團成員，幫助詐騙集團施用詐術使被害人陷於錯誤後
      ，將金錢轉至其所交付之金融帳戶，所侵害者係財產法益
      ，此與其前所犯行使偽造私文書罪，係冒用他人名義向電
      信公司特約服務中心申辦行動電話，所侵害者為社會法益
      ；二罪所侵害之法益並不相同，此有本院九十七年度易字
      第一八三三號刑事判決、九十八年度簡字第二九０四號刑
      事判決各一份在卷可參；況且，受刑人雖有上述幫助詐欺
      罪之論罪科刑暨宣告緩刑之紀錄，則受刑人於上述緩刑前
      確有故意犯他罪（即行使偽造私文書罪），而於緩刑期內
      受得易科罰金之有期徒刑宣告確定之事實，然究否可據此
      即撤銷前述緩刑之宣告，揆諸前揭法條規定與說明，仍應
      由法院審慎判斷是否足認原宣告之緩刑難收其預期效果，
      而有執行刑罰之必要，必此要件亦屬符合，始得撤銷受刑
      人上開緩刑之宣告。查本件受刑人於前述緩刑前之九十六
      年六月四日、同年七月十日，雖因故意犯行使偽造私文書
      罪，經本院以九十八年度簡字第二九０四號刑事判決，判
      處有期徒刑三月確定，惟此乃其受緩刑宣告前所為，可見
      受刑人並非於該幫助詐欺罪判決並為緩刑宣告後明知故犯
      ，已難認其有「無視於法院判決宣告緩刑之懲儆」之態度
      。且受刑人在上開兩案中均坦承犯行，亦可見受刑人在受
      緩刑宣告前、後，即有悔改之意，其主觀顯現之反社會性
      非重，已難認其漠視法院所為上開宣告緩刑之判決，無可
      認符合刑法第七十五條之一第一項所規定「足認原宣告之
      緩刑難收其預期效果，而有執行刑罰之必要」之要件。
（三）參以，本院九十七年度易字第一八三三號刑事確定判決，
      並未諭知受刑人於緩刑期內付保護管束，故該判決確定後
      並未執行任何緩刑期內保護管束事項，是本院已難審酌原
      緩刑宣告是否足收其預期效果，況聲請人對於受刑人如何
      符合「足認原宣告緩刑難收預期效果，而有執行刑罰之必
      要」等實質要件，亦未提出受刑人除上開判決之犯罪事實
      以外之其他證據證明，復以上揭刑法第七十五條之一立法
      意旨，受刑人於緩刑期前犯罪，與「足認其原宣告之緩刑
      難收其預期效果，而有執行刑罰之必要」，係屬二事，尚
      不能僅因受刑人於緩刑前因故意犯他罪，而在緩刑期內受
      得易科罰金之有期徒刑之宣告確定，即推認原緩刑宣告難
      收預期效果而有執行刑罰之必要。綜上，本件尚無從認定
      受刑人所受緩刑宣告難收其預期效果，而有非經入監執行
      無以懲戒或矯正之情形。從而，聲請人聲請撤銷緩刑，於
      法尚有未合，應予駁回。
四、依刑事訴訟法第二百二十條，裁定如主文。
中    華    民    國    99    年    3     月    29    日
                刑事第十三庭    法  官  張銘晃
以上正本證明與原本無異。
如不服本裁定，應於收受送達後5日內向本院提出抗告狀。（應
附繕本）
                                書記官  鄭梅君
中    華    民    國    99    年    3     月    29    日

司法院資訊處製作；財團法人民間司法改革基金會備份。
